臺灣板橋地方法院刑事判決　　　　　　　 96年度交易字第73號
公　訴　人　臺灣板橋地方法院檢察署檢察官
被　　　告　丙○○
上列被告因藏匿人犯案件，經檢察官提起公訴（九十六年度偵字
第四六二號），被告於準備程序中就被訴事實為有罪之陳述，經
本院裁定進行簡式審判程序，本院判決如下：
    主  文
丙○○意圖使犯人隱蔽而頂替，累犯，處拘役伍拾日，如易科罰
金，以銀元參佰元（即新臺幣玖佰元）折算壹日。
    事  實
一、丙○○曾於民國八十二年七月六日因肅清煙毒條例案件，經
    台灣高等法院以八十二年度上訴字第三一二九號判處有期徒
    刑十年六月確定，於八十五年七月二十日因縮短刑期假釋出
    監，並於九十二年三月十八日因假釋付保護管束期滿執行完
    畢。丙○○於九十五年三月七日下午搭乘由乙○○（所涉過
    失傷害案件，由本院另行審結）所駕駛車號5017－ＦＮ號自
    用小客車，沿臺北縣樹林市○○街○段往板橋方向行駛，於
    經過博愛街口後，乙○○曾將車輛臨時停放在路旁機車停車
    格旁，嗣其於下午二時五分許駕車起步欲進入保安街一段車
    道繼續往板橋方向行駛時，原本應該注意車輛起步時應顯示
    方向燈，注意前後左右有無車輛，並應讓行進中之車輛優先
    通行，又依當時天候、路況並無不能注意之情形，乙○○竟
    疏未注意當時恰有甲○○騎乘ＬＫＯ－513 號機車亦沿保安
    街一段往板橋方向行駛，貿然起步駛入車道，致甲○○之機
    車閃避不及而撞擊乙○○汽車之左後門，並因此人車滑倒在
    地，受有右膝擦傷、左肘擦傷、右鎖骨骨折之傷害。乙○○
    見到發生車禍，因恐其無照駕駛行為遭警查緝，故而詢問丙○○是否領有駕駛執照，丙○○因認甲○○僅係輕微傷害而
    應允承擔駕駛責任，遂在明知乙○○係涉有過失傷害罪嫌犯
    人之情形下，意圖使乙○○隱避而予以頂替，於臺北縣政府
    警察局樹林分局交通隊員警到場處理時，虛偽陳稱發生車禍
    時上開自用小客車為其所駕駛，經警據此製作臺北縣政府警
    察局樹林分局交通分隊道路交通事故現場草圖。嗣丙○○向
    臺北縣樹林市調解委員會申請調解，於九十五年七月七日與
    甲○○在該委員會進行調解時，丙○○因認甲○○所要求之
    損害賠償金額過高，無力負擔，又未能與乙○○取得聯繫，
    始向甲○○坦承頂替之情。
二、案經甲○○訴由臺北縣政府警察局樹林分局移送臺灣板橋地
    方法院檢察署檢察官偵查起訴。
    理  由
一、上揭犯罪事實，業據被告丙○○於警訊中、檢察官偵訊時及
    本院審理中坦承不諱，核與同案被告乙○○及證人即被害人
    甲○○於警訊、檢察官偵查時所述情形相符（見臺灣板橋地
    方法院檢察署九十六年度偵字第四六二號偵查卷第三十六至
    三十九頁之訊問筆錄），並有臺北縣樹林市仁愛醫院出具被
    害人甲○○之診斷證明書一紙、臺北縣政府警察局樹林分局
    交通分隊道路交通事故現場草圖一紙、道路交通事故調查報
    告表三紙、現場及車損相片十四幀在卷為憑，被告自白堪予
    採信，是本案事證已臻明確，被告犯行洵堪認定，自應依法
    論科。
二、查被告行為後，刑法部分條文業於九十四年二月二日經總統
    以華總一義字第０九四０００一四九０一號令修正公布，並
    自九十五年七月一日起生效施行（下稱現行刑法）；復參酌
    最高法院九十五年五月二十三日第八次刑事庭會議決議意旨
    ，現行刑法第二條第一項之規定，係規範行為後法律變更所
    生新舊法律比較適用之準據法，於現行刑法施行後，應適用
    現行刑法第二條第一項之規定，為「從舊從輕」之比較。是
    以修正後刑法第三十三條第五款規定：「罰金：新臺幣一千
    元以上，以百元計算之。」而施行法第一條之一第一項規定
    「中華民國九十四年一月七日刑法修正施行後，刑法分則編
    所定罰金之貨幣單位折算為新臺幣。」第二項規定「九十四
    年一月七日刑法修正時，刑法分則編未修正之條文定有罰金
    者，自九十四年一月七日刑法修正施行後，就其所定數額提
    高為三十倍。但七十二年六月二十六日至九十四年一月七日
    新增或修正之條文，就其所定數額提高為三倍。」是被告行
    為後，刑法分則編定有罰金刑者，無較有利於被告。另修正
    後刑法第四十一條第一項規定，易科罰金以新臺幣一千元、
    二千元、三千元折算一日，經比較修正前之刑法第四十一條
    第一項及修正前罰金罰鍰提高標準條例第二條規定（按罰金
    罰鍰提高標準條例第二條業於九十五年四月二十八日修正公
    布刪除，並自同年七月一日施行），以修正前刑法第四十一
    條第一項及修正前罰金罰鍰提高標準條例第二條規定較有利
    於被告。參酌前揭最高法院刑事庭會議決議意旨，本院綜合
    本件全部罪刑比較之結果，認以修正前刑法第四十一條之規
    定較有利於被告，依刑法第二條第一項前段規定，自應適用
    修正前行法規定，合先敘明。
三、核被告明知並非自己駕車，竟於警員到現場處理時自承是自
    己駕車肇事意圖使乙○○隱避而予以頂替之刑責，係犯刑法
    第一百六十四條第二項、第一項之意圖使犯人隱避而頂替罪
    。被告有犯罪事實欄所載之論罪、科刑及徒刑之執行情形，
    此有台灣高等法院被告前案紀錄表一件附卷可稽，其於有期
    徒刑執行完畢後，五年內再犯本件有期徒刑以上之罪，為累
    犯，應依法加重其刑。爰審酌被告頂替真正犯人，為其隱避
    犯行，有害偵審機關對於真正犯人偵查審理之正確性，然被
    告於本院審理中坦承犯行，尚有悔意，態度甚佳，另被告並
    非真正撞傷被害人之人，其犯罪之動機係出於友誼，雖造成
    司法資源之浪費，惟其所生危害尚非至鉅等一切情狀，量處
    被告如主文所示之刑，並諭知如易科罰金之折算標準，以資
    懲儆。
據上論斷，應依刑事訴訟法第二百七十三條之一第一項、第二百
九十九條第一項前段，刑法第二條第一項前段、第一百六十四條
第二項、第一項、修正前第四十七條、修正前第四十一條第一項
前段，罰金罰鍰提高標準條例第一條前段、修正前第二條，判決
如主文。
本案經檢察官張瑞娟到庭執行職務。
中　　華　　民　　國　　96　　年　　5 　　月　　24　　日
                    刑事第七庭 法　官   胡堅勤
以上正本證明與原本無異
如不服本判決應於送達後十日內向本院提出上訴狀（須附繕本）
                               書 記 官　 梁宜庭
中　　華　　民　　國　　96　　年　　5 　　月　　24　　日
附錄本案論罪科刑法條全文：
中華民國刑法第一百六十四條
藏匿犯人或依法逮捕拘禁之脫逃人或使之隱避者，處二年以下有
期徒刑、拘役或五百元以下罰金。
意圖犯前項之罪而頂替者，亦同。
